最高法院刑事判決　　　　　　　　　　　　　　　九十三年度台上字第三０四八號
　　上　訴　人　台灣高等法院台南分院檢察署檢察官
　　上　訴　人
　　即　被　告　乙○○
　　　　　　　　甲○○
　　　　　　　　　　　　樓
　　　　　　　　丙○○
　　共　　　同
　　選任辯護人　簡承佑律師
右上訴人等因被告等違反毒品危害防制條例案件，不服台灣高等法院台南分院中華民
國九十二年十二月二十五日第二審判決（九十二年度上訴字第八四一號，起訴案號：
台灣雲林地方法院檢察署九十二年度偵字第七三六號），提起上訴，本院判決如左：
    主  文
原判決撤銷，發回台灣高等法院台南分院。
    理  由
本件原判決維持第一審分別論處上訴人即被告乙○○、甲○○、丙○○共同意圖販賣
而持有第一級毒品各罪刑（乙○○、甲○○均為累犯）之判決，駁回被告等在第二審
之上訴，固非無見。
惟按被告經合法傳喚，無正當理由不到庭者，第二審始得不待其陳述，逕行判決，此
觀刑事訴訟法第三百七十一條之規定自明，查乙○○雖經原審傳喚未於民國九十二年
十二月十一日審判期日出庭，但乙○○自九十二年十二月四日迄至九十三年一月九日
止，因另違反毒品危害防制條例案件，在台灣雲林戒治所戒治，有司法院全國線上查
詢在監所最新資料報表可稽，足認上開審判期日乙○○並非無正當理由不到庭，揆之
首開說明，原審不待其陳述逕行判決，其踐行之訴訟程序，於法自有違背。又按犯毒
品危害防制條例第四條至第九條、第十二條、第十三條或第十四條第一項、第二項之
罪者，其供犯罪所用或因犯罪所得之財物均沒收之，如全部或一部不能沒收時，追徵
其價額或以其財產抵償之，同條例第十九條第一項定有明文。本件依原判決理由內之
說明，既認扣案之電子秤一台、研磨攪拌機一台、分裝鏟十支、夾鍊袋七百五十二個
、白糖三包，係乙○○所有「供被告等意圖販賣毒品所用之物」，揆之上開說明，本
應依同條例第十九條第一項規定沒收，乃第一審以上開扣案之物為被告等意圖販賣毒
品所用之物為由，適用刑法第三十八條第一項第二款之規定宣告沒收，於法自有未合
，原審未加辨明，率予維持，亦非適法。另按販賣第一級毒品罪，不以販入之後復行
賣出為要件，祇須以營利為目的，將毒品販入或賣出，有一於此，犯罪即完成。本件
依原判決理由內之說明，認被告等「持有上開大量之海洛因顯非單純供一己施用，應
無疑義。」、「依常情而定，單純施用毒品者所購買之海洛因均已以糖粉等稀釋，而
不需另予以研磨機攪拌，增加購買研磨機之成本及殘留之耗損，乙○○竟另行斥資購
買研磨攪拌機，故其等取得海洛因應非僅為單純供己施用甚明。」（見原判決第一０
頁），似認被告等於販入之初，並非僅為供己施用，則究竟被告等販入之初，除部分
供己施用外，係基於何種犯意？且與原判決理由內謂「可認定被告等係基於施用之目
的買入後，因無職業以致無收入，乃起歹念，而萌營利之意」等語（見原判決第一一
頁），似認被告等販入之目的，係為供己施用部分，前後矛盾，又對於被告等如何因
無職業收入，始起歹念而萌營利販賣之意，並未說明其依憑之證據，均非適法。檢察
官及被告等上訴意旨分別指摘原判決不當，尚非全無理由，應認有撤銷發回更審之原
因。
據上論結，應依刑事訴訟法第三百九十七條、第四百零一條，判決如主文。
中　　　華　　　民　　　國　　九十三　　年　　　六　　　月　　 十七 　　日
                              最高法院刑事第七庭
                                  審判長法官  莊　登　照
                                        法官  洪　明　輝
                                        法官  黃　一　鑫
                                        法官  魏　新　和
                                        法官  林　秀　夫
      右正本證明與原本無異
                                              書  記  官
中　　　華　　　民　　　國　　九十三　　年　　　六　　　月　　二十三　　日
                                                                        Ｅ
